臺灣高等法院臺中分院刑事判決　　　　　　　　九十三年度上訴字第一八五號
　　上　訴　人　臺灣台中地方法院檢察署檢察官
　　被　　　告　甲○○
　　選任辯護人　陳沆河律師
右上訴人因被告違反毒品危害防制條例案件，不服臺灣臺中地方法院九十二年度訴字
第二一八二號中華民國九十三年四月三十日第一審判決（起訴案號：臺灣臺中地方法
院檢察署九十二年度偵字第一四五０八號），提起上訴，本院判決如左：
    主      文
上訴駁回。
    事      實
一、甲○○有施用第三級毒品愷他命（Ketamine）之惡習，平日所施用之愷他命則係
    以每顆新臺幣（下同）二百元之代價，向綽號「阿宏」之姓名年籍不詳成年男子
    買進。甲○○明知愷他命為毒品危害防制條例所稱之第三級毒品，不得轉讓予他
    人，竟因偶然間得知友人周淑琴有戒除海洛因毒癮之需（周淑琴所犯施用第一級
    毒品海洛因部分，業經原審法院以九十二年度訴字第二○二○號判處罪刑確定）
    ，為幫助周淑琴戒除海洛因、提供緩解，同時滿足周淑琴對於愷他命之好奇心，
    而基於轉讓第三級毒品愷他命之概括犯意，自民國（以下同）九十二年六月間起
    ，連續經周淑琴先以電話聯繫後，前往周淑琴位於臺中市○○區○○路二一九號
    「福臨門賓館」六樓九室之居處，將其向「阿宏」購買而來之愷他命，以每顆二
    百元之原價，轉讓予周淑琴，前後達五、六次之多，每次轉讓之數量則約四或五
    顆不等（間有有償轉讓數顆，另贈送一顆之無償轉讓情形），總計因轉讓取得之
    金額達四千元。嗣於同年七月十七日晚間九時許，周淑琴因施用毒品案為警於其
    上址居處查獲，經員警指示周淑琴與提供毒品之人電話聯繫後，甲○○即以香菸
    盒盛裝之方式，攜帶六顆愷他命（膠囊合計重○‧九四公克、包裝重○‧五三公
    克）前往周淑琴居處，欲將部分之愷他命轉讓予周淑琴，惟於抵達周淑琴居處門
    口處後，未交付前，即為在場埋伏之員警所逮捕，並自甲○○之身上，扣得該以
    香菸盒盛裝之愷他命六顆。
二、案經臺中市警察局第二分局報告臺灣臺中地方法院檢察署檢察官偵查起訴。
    理      由
一、右揭事實，業據被告甲○○於偵查、原審法院及本院審理時均坦承不諱（見九十
    二年七月二十日檢察官訊問筆錄、九十二年七月二十日原審法院法官羈押訊問筆
    錄、原審法院歷次羈押訊問、準備程序及審判筆錄及九十二年十二月十二日勘驗
    筆錄及所附九十二年八月八日檢察官訊問錄音譯文），核與證人周淑琴證述之向
    被告取得愷他命之原因與經過情形（見九十二年七月十九日、二十日警詢筆錄、
    九十二年七月二十日檢察官訊問筆錄、原審法院勘驗筆錄所附九十二年八月八日
    檢察官訊問錄音譯文、原審法院九十三年一月十六日第一次審判筆錄），及案發
    時在場之員警蔡東穎、李明宜證述之本案查獲經過情形（見九十二年八月二十七
    日檢察官訊問筆錄及本院九十三年一月十六日第一次審判筆錄），互核大致相符
    。而周淑琴確於本案被告經查獲前，即有施用海洛因與愷他命之行為，其中施用
    海洛因部分之犯行，並經檢察官起訴後，經本院以九十二年度訴字第二○二○號
    判決判處罪刑確定等情，亦經本院依職權調取該案卷宗及判決核閱屬實，並有周
    淑琴之臺灣高等法院被告全國前案紀錄表一份，及法務部調查局鑑定周淑琴於其
    該施用毒品案查獲扣案之注射針筒一支及空瓶一瓶均含第三級毒品愷他命成分之
    檢驗通知書一份分別附於原審卷可稽（分別附於原審卷第三十頁及第一五三頁以
    下），是被告及證人周淑琴所稱之：為幫助周淑琴戒除海洛因、提供緩解，同時
    滿足周淑琴對於愷他命之好奇心，而轉讓愷他命之原因，及於查獲前，即曾有轉
    讓之行為等情，亦堪採信。另該扣案之六顆膠囊，經送驗後，結果均含第三級毒
    品愷他命成分，膠囊合計重○‧九四公克，包裝重○‧五三公克之情，亦有法務
    調查局九十二年八月十八日檢驗通知書一份附於偵查卷可稽（附於偵查卷第七十
    七頁），足認被告所欲轉讓予證人周淑琴者，確屬第三級毒品愷他命無誤。此外
    ，復有扣押筆錄、扣押物品目錄表各一份、查獲之毒品相片三張在卷可佐。被告
    雖自九十二年八月八日檢察官訊問程序中，辯稱：其係以無償之方式，轉讓愷他
    命予周淑琴，證人周淑琴亦自該時起，為相同意旨之證述（見原審法院勘驗筆錄
    所附九十二年八月八日檢察官訊問錄音譯文），且被告歷次所供之轉讓毒品次數
    ，經核並不一致。惟查：
    (一)被告甲○○業於九十二年七月二十日檢察官訊問程序中，供承：「（是否有賣
    愷他命給周淑琴？）是，我以一顆二百元價格向別人購買的，因為是朋友，所以
    ，我也以一顆二百元賣給周淑琴。我沒有賺錢，我自九十二年六月間開始賣到昨
    天，都在福臨門賓館賣給周淑琴，共賣了五、六次」；及於同日羈押訊問程序中
    ，仍於本院法官面前，為相同意旨之：「是我賣Ｋ他命給周淑琴，一顆二百元，
    共五、六次，我是從六月起出售，我自己也有吸食Ｋ他命」等語；(二)證人周淑琴
    亦於九十二年七月二十日檢察官訊問中，證述：「（妳有無向甲○○買過愷他命
    ？）有，共向其買過五、六次，自九十二年六月中旬起開始買」、「（妳向甲○
    ○購買之價格？）一顆二百元，我每次都買四、五顆」；且周淑琴於其本院九十
    二年度訴字第二○二○號施用毒品案件九十二年八月二十七日法官訊問程序（及
    其後之審理程序）中，本不否認其於警詢中所為之陳述之真實性（與其於該次檢
    察官訊問中證述之意旨相符）；(三)揆諸被告與證人周淑琴均供（證）稱：二人僅
    係普通之朋友關係，被告當無每次僅因證人周淑琴以電話召喚，即親將愷他命送
    往周淑琴居處，前後達五、六次之多，且分文未取，轉讓之毒品價值則達四千元
    之可能。被告上述全係無償轉讓之辯詞，應係為脫免販賣愷他命之刑責所為之翻
    異之詞，自不足採信。另周淑琴自九十二年八月八日檢察官訊問起，所為相同於
    被告供述意旨（全係無償受讓）之證詞，參諸其全部（包含另案）證（供）述之
    意旨與歷程，亦足見其附和、迴護被告之跡，自亦不足以採信；(四)被告及周淑琴
    ，如前所述，原於偵查期間中（含被告於原審法院法官前之羈押訊問程序中所為
    之供述），就轉讓愷他命之次數，均供承或證稱達五、六次之多，被告卻自移審
    後、本院羈押訊問程序時起，歷次供稱之轉讓次數，或為二、三次，或為（連查
    獲之該次）四次，均有不同，審諸被告與周淑琴前開全部之供（證）述意旨與歷
    程，亦應認被告實際上轉讓之次數，以五、六次為合於真實，其於嗣後所為較少
    轉讓次數之供述，應屬避重就輕之詞。綜上所述，本件事證明確，被告犯行堪以
    認定（被告之警詢筆錄，因違反全程連續錄音之規定，業經原審院勘驗錄音屬實
    ，應予排除其證據能力；另被告及證人周淑琴九十二年八月八日之檢察官訊問筆
    錄，經勘驗錄音後，發覺其記載未能完全顯現庭訊要旨，爰不採其筆錄之記載，
    而以勘驗所得之錄音譯文代之，附此敘明）。
二、公訴意旨雖認為：被告甲○○所為，係犯毒品危害防制條例第四條第三項之販賣
    第三級毒品愷他命罪嫌。惟按，「所謂販賣行為，須以營利之意思而販入或賣出
    ，方足構成。倘於有償讓與他人之初，係基於營利之意思，並著手實施，而因故
    無法高於購入原價出售，最後不得不以原價或低於原價讓與他人時，仍屬販賣行
    為。苟始終無營利之意思，縱以原價或低於原價有償讓與他人，即難謂為販賣行
    為，僅得以轉讓禁藥罪論處」，最高法院九十二年度台上字第三四四號著有判決
    可資參照（同院九十二年度台上字第三八三七號、第四四九八號判決同此意旨）
    。本案被告自始供承：係以一顆二百元之價格，向「阿宏」買入愷他命，供己自
    行施用，因周淑琴有戒除海洛因毒癮之需，並為滿足周淑琴對於愷他命之需，始
    以每顆二百元之原價，轉讓予周淑琴（間有有償轉讓數顆，另贈送一顆之無償轉
    讓情形），則其無論於購入之初或轉讓予周淑琴之時，要無營利之意思可言；復
    查無其他積極證據足認被告確有營利之意思，自難論以被告販賣愷他命罪。惟核
    被告本件轉讓之犯行，與檢察官起訴之販賣犯行，具有基本事實同一之關係，復
    經被告自承屬實，而無礙其防禦權之行使，本院仍得加以審理，並變更檢察官起
    訴之法條。復按被告行為後，毒品危害防制條例業於九十二年七月九日修正公布
    ，並自公布後六個月施行，比較修正前後第八條關於轉讓第三級毒品之規定，僅
    就未遂犯之規定，自第四項移列於第五項，其餘構成要件及法律效果，均無變動
    ，是適用修正後之新法，對於被告並無不利可言，依刑法第二條第一項前段之規
    定，自應適用修正後之新法，對於被告加以處斷。是核被告所為，係犯修正後毒
    品危害防制條例第八條第三項之轉讓第三級毒品既遂罪（案發前已完成之轉讓行
    為部分），及同條例第八條第五項、第三項之轉讓第三級毒品未遂罪（案發當天
    未完成之轉讓行為部分；另參最高法院八十五年度第四次刑庭會議決議見解）。
    被告前後多次所為犯行，時間緊接，手段相同，觸犯構成要件相同之罪名，為連
    續犯，應依刑法第五十六條之規定，論以連續轉讓第三級毒品既遂罪一罪，並加
    重其刑。又行政院雖於九十三年一月七日依毒品危害條例第八條第六項及第十一
    條第四項規定以院台法字第０九三００八０五五一號令發布施行之轉讓持有毒品
    加重其刑之數量標準第二條規定其轉讓、持有第三級毒品淨重二十公克以上者加
    重其刑至二分之一。但本件被告先後轉讓及持有之第三級毒品愷他命丸共二十六
    顆，以六顆膠囊合計重○‧九四公克計算，其總重量並未達淨重二十公克之加重
    其刑之標準，並無加重其刑之適用，併此敘明。原審法院適用刑事訴訟法第二百
    九十九條第一項前段、第三百條，修正後毒品危害防制條例第八條第三項、第十
    九條第一項，刑法第二條第一項前段、第十一條、第五十六條之規定並審酌本件
    被告犯罪之動機、目的、手段、轉讓之對象僅一人，及其轉讓毒品之次數、數量
    與因轉讓取得之金額、行為持續之期間，其所為足以戕害他人，並致生對於社會
    秩序與公共安全之潛在危害，惟犯罪後已坦承犯行，態度尚屬良好，素行亦稱良
    好（並無任何前科紀錄，如卷附臺灣高等法院被告全國前案紀錄表所載），其年
    紀尚輕，或因思慮未周致有本件之犯行等一切情狀，予以量處有期徒刑捌月，以
    示懲儆。另被告因歷次轉讓愷他命予周淑琴之所得四千元，應依毒品危害防制條
    例第十九條第一項沒收，如全部或一部不能沒收時，以其財產抵償之。至扣案之
    愷他命六顆（膠囊合計重○‧九四公克、包裝重○‧五三公克），依毒品危害防
    制條例第十八條第一項中段、毒品危害防制條例施行細則第十一條之一之規定，
    應由查獲機關沒入銷燬之，爰不另為沒收銷燬之諭知，認事用法俱無不合，量刑
    亦稱妥適，檢察官上訴意旨仍執陳前詞認被告係販賣第三級毒品而指摘原判決不
    當，並無可取，為無理由，應予駁回。
據上論結，應依刑事訴訟法第三百六十八條，判決如主文。
本案經檢察官乙○○到庭執行職務。
中      華      民      國    九十三     年     十一    月    二十四    日
                                    臺灣高等法院臺中分院刑事第四庭
                                          審判長法  官  洪  耀  宗
                                                法  官  江  德  千
                                                法  官  劉  登  俊
右正本證明與原本無異。
檢察官得上訴，被告不得上訴。
如不服本判決應於收受送達後十日內向本院提出上訴書狀，其未敘述上訴之理由者並
得於提起上訴後十日內向本院補提理由書（均須按他造當事人之人數附繕本）。
                                                書記官  林  水  濱
中      華      民      國      九十三   年      十一     月    二十四  日
附錄本案論罪科刑法條全文：
毒品危害防制條例第八條第三項
轉讓第三級毒品者，處三年以下有期徒刑，得併科新臺幣三十萬元以下罰金。
                                                                        Ｉ
